臺灣臺北地方法院交通事件裁定　　　　　　　　　　九十年度交聲字第一０一六號
　　異議人即
　　受處分人　甲○○
右列受處分人因違反道路交通管理處罰條例案件，對於台北市交通事件裁決所中華民
國九十年八月二十三日所為之處分（原處分案號：北市裁三字第裁二二－ＡＸＸ００
五二六五號），聲明異議，本院裁定如左：
    主      文
原處分撤銷。
甲○○不罰。
    理      由
一、按法院受理交通事件，準用刑事訴訟法之規定，道路交通管理處罰條例（民國九
    十年一月十七日總統修正公之道路交通管理處罰條例部分條文，其施行日期依同
    條例第九十三條規定須由行政院以命令定之，而行政院係於九十年四月三日以台
    九十交字第０一九三一七號令發布修正後之該條例自九十年六月一日起施行，故
    以下所述及之本條例，如無特別註明，乃係修正生效後之新法，而於敘述上如係
    九十年一月十七日修正，同年六月一日生效施行前之該條例，則會在該條例下加
    註【舊法】以資辨明，惟本件以下所述及之道路交通管理處罰條例第八十九條規
    定並未在該條例於九十年一月十七日公布時，作任何之修正，故本件以下所稱之
    該條例第八十九條，即無區分新舊法之必要，先予敘明）第八十九條前段定有明
    文，是刑事訴訟法第一百五十四條「犯罪事實應依證據認定之，無證據不得推定
    其犯罪事實。」規定及最高法院四十年台上字第第八六號判例所揭示「事實之認
    定，應憑證據，如未能發現相當證據，或證據不足以證明，自不能以推測或擬制
    之方法，為裁判基礎。」之旨，於法院審理行為人違反道路交通管理處罰條例案
    件時，當有其適用。
二、本件原處分機關認受處分人即異議人甲○○於九十年五月十五日凌晨零時三十分
    許，駕駛車牌號碼Ｂ九－０六五號營業用小客車，沿台北市○○區○○街由東往
    西方向行駛，途經台北市○○區○○街與安和路二段交岔路口，受處分人為支線
    道車，未讓幹線道車即由陳柳蓉所騎乘沿台北市○○區○○路二段由南往北向行
    駛之車號ＷＣＸ－二二七號輕型機車先為行駛，即貿然左轉通過該路口，而使其
    所駕駛汽車因而撞及陳柳蓉所騎乘機車，而使陳柳蓉受有傷害，經警到場處理繪
    製現場圖，嗣由台北市政府警察局交通警察大隊（以下稱台北市交大）以受處分
    人有違反道路交通管理處罰條例第六十一條第二項「汽車駕駛人，駕駛汽車違反
    道路交通安全規則，因而肇事致人受傷者，吊扣其駕駛執照三個月至六個月」（
    舊法）規定掣單舉發，嗣受處分人於應到案日期前向原處分機關提出申訴，經原
    處分機關請舉發單位即台北市交大調查結果，仍認受處分人有前開違規行為，原
    處分機關乃依前揭道路交通管理處罰條例第六十一條第二項規定於九十年八月二
    十三日裁處吊扣異議人駕駛執照三個月之處分。
三、訊據受處分人固不否認有於前述時地駕駛前開車號汽車在道路上行駛，嗣因與陳
    柳蓉所騎乘前開車號機車發生本件道路交通事故之事實，核與本院卷附之道路交
    通事故調查報告表所記載本件車禍發生之情形相符，惟堅決否認有任何違反道路
    交通管理處罰條例前揭規定之行為，辯稱：我已經有盡到注意義務，而且對方沒
    有受傷等語，經查：
    本件卷附之道路交通事故補充資料表關於肇事當事人受傷情形之狀況本係記載：
    Ｂ車駕駛人陳柳蓉，女，左手指擦傷，右手掌部稱會痛，沒有力氣，無明顯外傷
    ，而本院為明瞭究竟陳柳蓉是否因本件道路交通事故受有傷害，即於發給其之九
    十年十月二十二日傳票上附記應提出診斷證明書，而陳柳蓉於本院所指定之九十
    年十月二十二日期日到庭時，並未提出任何之驗傷診斷證明書，而其之所以未能
    提出任何之診斷證明書，據其供稱乃是因為：我當時受的傷是右手手腕虎口部分
    扭傷，因為沒有明顯外傷，所以醫院沒有給我傷單（當日訊問筆錄參照），因此
    受處分人有無該當於違反道路交通管理處罰條例第六十一條第二項（舊法）規定
    之構成要件，其中關於此條規定其中一個相當重要之構成要件－即陳柳蓉有無因
    本件道路交通事故受傷，於本件訴訟上僅有陳柳蓉一人之供述而已，而別無任何
    公私立醫院所出具之診斷書得以證明陳柳蓉所為之供述是否真實，而受處分人又
    堅決否認陳柳蓉有因本件事故受有傷害，本院自難僅憑於訴訟上地位幾近與告訴
    人地位相同－即與受處分人發生本件道路交通事故之陳柳蓉之供述（蓋陳柳蓉對
    於車禍如何發生及其自己有無因本件車禍受傷，其利害與受處分人可說完全相反
    ），而在別無其他積極證據足以證明陳柳蓉所為供述係屬實在之情況下，遽認陳
    柳蓉受有其自己所供稱之前述傷害，核諸前揭說明，本院自難在此種情形下，即
    遽認受處分人已該當於前揭道路交通管理處罰條例第六十一條第二項規定之構成
    要件甚明。
四、綜上所述，原處分機關所認定受處分人有前開違反道路交通管理處罰條例之違規
    事實，尚與本案卷存證據資料不符，原處分機關不察，遽對受處分人為前開裁決
    ，即難認為允當，應認受處分人之異議為有理由，自應由本院將原處分撤銷，改
    諭知受處分人不罰，以資適法。
據上論斷，應依道路交通案件處理辦法第二十條前段，裁定如主文。
中      華      民      國    九十一    年      三      月    二十九    日
                                      臺灣臺北地方法院交通法庭
                                          法  官  葉  建  廷
右正本證明與原本無異。
如不服本裁定，應於裁定送達後五日內向本院提出抗告狀。
                                          書記官  許  婉  如
中      華      民      國    九十一    年      三      月    二十九    日
